臺灣高等法院民事裁定　　　　　　　　　100年度抗字第442號
抗　告　人　賴衍儒
上列抗告人因與相對人張立維間因核發支付命令事件聲明異議，
對於中華民國100年3月4日臺灣板橋地方法院99年度事聲字第123
號所為裁定提起抗告，本院裁定如下：
    主  文
原裁定廢棄。
    理  由
一、按民事訴訟法第138 條所規定之寄存送達，限於不能依同法
    第136條及第137條規定行送達者，始得為之，設其送達之處
    所，雖原為應受送達人之住居所、事務所或營業所，而實際
    上已變更者，該原住居所、事務所或營業所，即非應為送達
    之處所，自不得於該原處所為寄存送達。如為寄存送達，應
    於應受送達人實際領取該訴訟文書時發生送達之效力（最高
    法院85年度台抗字第 151號裁判意旨參照）。又依一定之事
    實，足認以久住之意思，住於一定之區域者，即為設定其住
    所於該地，為民法第20條所明定，是我國民法關於住所之設
    定，兼採主觀主義及客觀主義之精神，必須主觀上有久住一
    定區域之意思，客觀上有住於一定區域之事實，該一定之區
    域始為住所，故住所並不以登記為要件。戶籍法為戶籍登記
    之行政管理規定，戶籍地址乃係依戶籍法所為登記之事項，
    戶籍地址並非為認定住所之唯一標準（最高法院93年度台抗
    字第393號裁判意旨參照）。
二、本件抗告意旨略以：原法院99年度司促字第6567號支付命令
    係寄存於抗告人之戶籍地，惟抗告人實際住居所已變更，並
    未住居戶籍地，上開支付命令之寄存送達即不合法，惟原裁
    定竟認該寄存送達合法，而以抗告人對上開支付命令聲明異
    議逾期，裁定駁回抗告人之異議，顯有違誤，爰提起抗告，
    請求廢棄原裁定等語。
三、經查：原法院於民國(下同)99年2月23日核發99年度司促字
    第6567號支付命令，於99年4月28日寄存送達於抗告人設於
    新北市○○區○○街123巷5號戶籍地址之警察機關即新北市
    政府警察局三重分局慈福派出所，有抗告人之戶籍謄本、送
    達證書附卷可佐(依序見原法院支付命令卷第15頁、第21頁)
    。惟經本院向新北市政府警察局三重分局查詢結果，抗告人
    並未居住於前揭戶籍址，亦無人領取原法院於99年4月28日
    寄存送達之司法文書，有新北市政府警察局三重分局100年4
    月17日新北警重刑字第1000019325號函檢附之現場訪談紀錄
    表及受理訴訟文書寄存登記簿影本各1紙在卷足稽(見本院卷
    第14頁至16頁)。可知抗告人主張其未居住於前開戶籍地址
    之情，即屬有據。揆諸首揭說明，上開支付命令於99年4月
    28 日對抗告人為寄存送達之前揭戶籍地址，即非應送達之
    處所，自不得以上開處所為寄存送達；且抗告人亦未實際領
    取該支付命令，自不能認已發生送達之效力。原裁定未審究
    抗告人並未實際居住於寄存送達地址，即以抗告人遲至99年
    11月9日始對上開支付命令提出異議，已逾20日之不變期間
    為由，裁定駁回抗告人對於司法事務官所為駁回異議之聲明
    異議，尚有未洽。抗告意旨指摘原裁定不當，求予廢棄，為
    有理由，應由本院將原裁定廢棄，發回原法院另為適當之處
    理。
四、據上論結，本件抗告為有理由，爰裁定如主文。
中    華    民    國   100    年    4     月    29    日
                  民事第十九庭
                      審判長法  官  魏麗娟
                            法  官  李媛媛
                            法  官  吳麗惠
正本係照原本作成。
不得再抗告。
中    華    民    國   100    年    5     月    2     日
                            書記官  吳碧玲